臺灣嘉義地方法院刑事判決　　　　　　　 93年度易字第260號
公　訴　人　臺灣嘉義地方法院檢察署檢察官
被　　　告　甲○○
選任辯護人　楊勝夫律師
上列被告因竊盜案件，經檢察官提起公訴（93年度偵字第6388號
），本院判決如下：
    主  文
甲○○無罪。
    理  由
一、公訴意旨略以：甲○○基於意圖為自己不法所有之犯意，於
    93年10月15日凌晨5時許，在嘉義市○區○○里○○鄰○○○
    路70巷3號，見乙○○將西裝褲吊掛於該巷深處私人土地上
    之自宅窗邊，遂以徒手方式竊取乙○○放置於西裝褲內之現
    金新台幣（下同）5000元及行動電話一具（型號：ＭＯＴＯ
    ＲＯＬＡＶ290，價值約5000元）等財物，得手後將財物放
    置於隨身攜帶之袋子內離開。嗣於同日上午6時許，乙○○
    發現前述財物遭竊，報警並提供家中裝設監視器之錄影帶，
    經警循線查獲，始知上情，因認甲○○涉有竊盜罪嫌。
二、本院之判斷：
    公訴人指稱被告甲○○涉嫌竊盜犯行之証據，無非係以被告
    甲○○之供述、被害人乙○○之指述及被害報告單、錄影帶
    翻拍照片5幀為証。訊據被告則否認前揭犯行，辯稱並未有
    何竊盜行為，案發當日係被告於前揭地點撿到5000元及行動
    電話一具 (下稱系爭物品)，並曾一度詢問警員如何處理，
    被告並無竊盜之犯意等情。本院認為被告之辯解可採，理由
    如下：
(一)按犯罪事實應依證據認定之，無證據不得認定犯罪事實；又
    不能證明被告犯罪者，應諭知無罪之判決；刑事訴訟法第
    154條第2項、第301條第1項分別定有明文。
(二)經傳訊警員丙○○到庭証稱，案發當日其於嘉義市永和市場
    值勤時，被告曾於當日提及系爭物品欲交由其處理，因當時
    正在值勤，無法書立報案四聯單，因而告知被告應向管區之
    派出所報案等情，有警員丙○○之証述可參 (見本院卷第53
    頁至第56頁)，足見被告於案發當日曾向警員丙○○提及撿
    拾系爭物品等情，應堪認定。
(三)公訴人雖舉告訴人乙○○之指述及被害報告單、錄影帶翻拍
    照片5幀為証。惟查錄影帶翻拍之照片僅能証明被告曾至嘉
    義市○區○○里○○鄰○○○路70巷口，而此等事實，亦經被
    告自承在卷，據被告供稱其從事海報派報工作，沿街發放海
    報，案發時確係於該處發放海報，並撿拾前揭系爭物品。其
    次依告訴人乙○○之指述，其係將置放系爭物品之褲子吊掛
    於住處窗戶邊，案發當日凌晨4時起床上廁所時系爭物品仍
    在，但於當日6時卻已發現失竊等情，有乙○○於偵訊時之
    指述可稽 (見偵查卷第21頁)，依告訴人之指述，可資確認
    之事實為系爭物品並未在其褲子內，惟究竟是否遺失或失竊
    ，告訴人並未直接目擊。故公訴人所舉之証據，僅能証明被
    告曾經至案發地點、系爭物品並未在告訴人所有褲內以及被
    告曾持有前揭物品等間接事實，至於被告究竟係撿拾或竊取
    前揭物品，仍無直接証據可資証明。
(四)按認定犯罪事實所憑之證據，並不以直接證據為限，如綜合
    各種間接證據，本於推理作用而認定犯罪事實，如無違背一
    般經驗法則，亦非法所不許，有最高法院44年台上字第702
    號判例可資參照。本案公訴人所舉之証據固足以証明被告曾
    至案發地點、被告持有告訴人之前揭系爭物品等情，此等間
    接事實本於推論之作用可推論為被告竊取前揭系爭物品，然
    此等間接事實本於推論之作用，亦可推論為被告撿拾前揭系
    爭物品，惟衡諸被告於案發後曾將其持有之系爭物品向警員
    丙○○報案，如謂被告有竊盜之意圖，則衡諸經驗法則，對
    於警察惟恐避之不及，何有將其竊得之物品告知警察之理，
    足見本案如將被告曾將持有之系爭物品向警察報告之間接事
    實納入思考，則應可推論為被告僅係於前揭時地撿拾前揭物
    品，而非竊取。
(五)至於公訴人雖論及被告於經警員丙○○告知應向管區派出所
    報案，何以被告未即時攜帶物品報案，而俟被害人報案後，
    經受理警察通知後始接受調查，並於隔日始提出前揭系爭物
    品歸還告訴人等情。據被告供稱，係因當日尚有送海報之工
    作進行，因而未及時前往派出所報案，嗣因送海報之工作係
    自凌晨送至下午1、2時，於工作完畢後因勞累即回家休息，
    不料當日下午5、6時即經警察通知前往調查，因經警通知時
    不知何事，致未攜帶系爭物品前往調查等情 (見本院卷第57
    頁至第60頁)，本院認其辯解合情合理，並未違反日常之生
    活經驗。又是否於事後報案亦僅供案情之參考，與竊盜之構
    成要件亦無必然之關連，本案被告既無竊盜之犯意，嗣後是
    否延遲報案或提出前揭物品，亦不影響本案之判決基礎。
三、綜上所述，本案公訴人所舉之間接証據，尚難直接推論被告
    有竊盜犯行，而被告於持有系爭物品後曾向警察報備，足見
    被告確無竊盜之犯意，此外復查無其他積極証據足以証明被
    告涉有竊盜之罪嫌，依法自應為被告無罪之判決。
據上論斷，應依刑事訴訟法第301條第1項，判決如主文。
本案經檢察官古富祺到庭執行職務
中   華  民   國   94    年  3    月      24       日
    刑事第五庭  審判長法  官  黃國益
                      法  官  蔡憲德
                      法  官  黃義成
上列正本證明與原本無異。
如不服本判決，應於判決送達後10日內，向本院提出上訴狀。
中   華  民   國   94    年  3    月      24       日
                      書記官  侯麗茹
